【裁判字號】    99,司,17
【裁判日期】    990504
【裁判案由】    選派檢查人
【裁判全文】
臺灣板橋地方法院民事裁定                99年度司字第17號
聲  請  人  乙○○
代  理  人  凌見臣律師
相  對  人  重良建設有限公司
法定代理人  甲○○
代  理  人  朱正剛律師
上列當事人間聲請選派檢查人事件，本院裁定如下：
    主  文
選派邢國震會計師為相對人重良建設有限公司之檢查人，檢查相
對人重良建設有限公司民國九十二年迄今之業務各項表冊、營業
帳冊及財產。
程序費用由相對人負擔。
    理  由
一、本件聲請意旨略以：相對人公司於民國81年2 月24日設立，
    而聲請人自設立時起迄今，均為公司股東，原出資額為新臺
    幣（下同）750 萬元，現為3,300 萬元，並繼續持有相對人
    公司2 分之1 股份，此有相對人公司之設立事項卡及董監事
    查詢資料為憑。惟相對人法定代理人甲○○未經聲請人同意
    即授權，逕以聲請人在外有債務為由，分別於93年6 月12日
    及94年5 月4 日簽署聲請人出資之轉讓，任意移轉聲請人之
    出資，使經濟部對於相對人公司之登記管理陷於錯誤。聲請
    人為維權益，已就相對人法定代理人甲○○前揭不法行為，
    依法訴追其刑責，其經一、二審判決處刑，現由最高法院審
    理中。再者，聲請人雖任相對人公司董事，惟相對人公司自
    92年以來，拒聲請人行使職權，亦未依公司法第110 條第1
    項規定，造具各項表冊，分送各股東承認，且不分配經營之
    盈餘，致聲請人之權益受有重大損害甚明，爰依公司法第11
    0 條第3 項準用同法第245 條第1 項規定，聲請選派檢查人
    ，檢查相對人公司自92年迄今之業務帳冊、營業帳冊及財產
    等語。
二、相對人則以：聲請人雖主張其為相對人公司之股東，並提出
    公司登記事項卡為證，惟聲請人實際並未出資，自不得行使
    股東權利。聲請人僅為名義上股東，成立相對人公司之全部
    資本額計6,000 萬元，均由相對人法定代理人甲○○委託謝
    醒醉會計師代辦設立。甲○○於81年2 月15日以相對人公司
    籌備處名義辦理開戶後，即將存摺及印鑑章交付會計師辦理
    6,000 萬元墊付公司資本，因此於同年2 月17日一日內代辦
    存足6,000 萬元設立公司登記所需資本後，隨即於4 日後即
    81年2 月21日，由該會計師一日內全部領出，歸還代墊存款
    之金主，如此可證聲請人並未實際出資，否則資本額豈能於
    4 日內全部消失。又甲○○設立相對人公司之目的，本為礙
    於銀行貸款規定，為配合建案申貸需要之故，而相對人公司
    成立至今，從未有任何公司股東，以其在公司登記之股權主
    張權利，可知各登記股東亦均明知其等未出資，亦無任何權
    利可享。再者，聲請人曾於另案審理時自承，其來自甲○○
    處2,250 萬部分，並未出資。是聲請人雖有登記股東之名，
    卻無實際出資之實，自不得享有股東利益或行使股東之權利
    等語，請求駁回聲請人之聲請。
三、按繼續1 年以上持有已發行股份總數3%之股東，得聲請法院
    選派檢查人，檢查公司業務帳目及財產情形，公司法第245
    條第1 項定有明文。次按公司法第245 條第1 項所定聲請選
    派檢查人之規定，除具備繼續1 年以上持有已發行股份總數
    3%之股東之要件外，別無其他資格之限制（最高法院86年度
    台抗字第108 號裁定意旨參照）。又上開規定依公司法第11
    0 條規定，於有限公司準用之。股份有限公司之股東為行使
    公司法所賦與之單獨股東權或少數股東權，實有必要直接檢
    查公司業務帳目及財產情形，因此，公司法乃於第245 條第
    1 項賦與少數股東對公司業務及財產狀況之檢查權。又為防
    止少數股東濫用此一權利，公司法嚴格限制其行使要件，股
    東須持股達已發行總股份數量3%以上，且必須向法院聲請選
    派檢查人，檢查內容並以公司業務帳目及財產情形為限，是
    在立法上，已就行使檢查權對公司經營所造成之影響，與少
    數股東權益之保障間，加以斟酌及衡量。準此，倘具備繼續
    1 年以上持有已發行股份總數3%之股東之要件，聲請法院選
    任檢查人，對公司業務帳目及財產狀況為檢查，公司即有容
    忍檢查之義務。
四、查聲請人主張其為相對人公司繼續1 年以上，出資額占資本
    總額3%以上之股東乙節，有其提出之99年3 月9 日公司登記
    資料查詢（明細）在卷可證。相對人雖抗辯聲請人實際未出
    資，資金來源均出自訴外人甲○○等語，並提出委託書影本
    、永豐銀行資料查詢明細表各1份及筆錄影本為證。惟查本
    件聲請人既已依法繳交應收股款，並登記為股東（此部分為
    相對人所未爭執；且有聲請人提出之相對人公司查核公司設
    立登記後資本額調查表，相對人公司法定代理人曾表示「應
    收之股款，股東確實收足，且並未收還股東」(見本院卷第
    85頁)，在卷可佐。），不問聲請人出資額來源究否出於訴
    外人甲○○（彼等間或基於贈與，或基於借名登記等提供出
    資額原因未止一端），於聲請人股東身分未經移轉或塗銷登
    記前，相對人公司並不得執此否認聲請人股東之身分。準此
    ，聲請人聲請本院選派檢查人，檢查相對人公司業務帳目及
    財產情形，於法並無不合。本件經本院依職權函請財團法人
    臺灣省會計師公會推薦適合之檢查人人選，經該公會推薦邢
    國震會計師擔任，有該公會回函在卷可稽。爰依法選任邢國
    震會計師擔任本件相對人公司之檢查人，檢查相對人公司92
    年迄今之業務各項表冊、營業帳冊及財產。
五、依非訟事件法第175 條第3 項，裁定如主文。
中    華    民    國    99    年    5     月    4     日
                  民事第一庭    法  官  黃信滿
以上正本證明與原本無異。
如不服本裁定應於送達後10日內向本院提出抗告狀，並應繳納抗
告費新台幣1,000元整。
中    華    民    國    99    年    5     月    4     日
                                書記官  莊琬婷

司法院資訊處製作；財團法人民間司法改革基金會備份。
